【裁判字號】    95,訴,883
【裁判日期】    951102
【裁判案由】    業務過失致死
【裁判全文】
臺灣彰化地方法院刑事判決               95年度訴字第883號
公  訴  人  臺灣彰化地方法院檢察署檢察官
被      告  乙○○
選任辯護人  李慶松律師
上列被告因業務過失致死案件，經檢察官提起公訴（95年度偵字
第3618號），本院判決如下：
    主    文
乙○○無罪。
    理    由
一、公訴意旨略以：被告乙○○係彰化縣彰化市婦友醫院婦產科
    醫師，領有合格之醫師執照，係從事醫療業務之人。緣被害
    人即產婦焦玉紅於民國93年10月29日因下腹痛至婦友醫院求
    診，經婦友醫院院長蔣榮祥診治發現子宮頸有進展已開3 公
    分，診斷為妊娠34週，併先兆性早產，安排住院安胎。嗣於
    同年月31日中午12時55分許因胎兒監視器顯示有持續性子宮
    收縮，經被告診治發現子宮頸持續有進展已開7 公分，經與
    家屬商討後轉待產，後於同日下午1 時48分許以真空吸引器
    輔助經陰道產下1 男，重2560公克，因胎盤不易剝離而於同
    日下午2 時15分許，以人工剝離方式將胎盤娩出，並同時給
    予促進子宮收縮的藥物（methergine 1 ampi.m.,Piton-S 2
    amp in 5% glucose water i.v.driv），惟斯時焦玉紅已因
    子宮頸未開全的急產或使用產箝或真空吸引器輔助生產或以
    人工剝離方式將胎盤娩出，造成子宮頸左側及旁組織裂傷、
    陰道壁裂傷等產道裂傷立即性出血。詎被告身為專業醫師，
    應知悉上開情形，自應加以注意，且依當時狀況，並無不能
    加以注意之情事，竟疏未注意詳細對出血原因為檢查以找尋
    出血源予以止血外，亦未對焦玉紅全身麻醉修補該產道裂傷
    ，又未照會放射科醫師做血管栓塞止血，亦未進行緊急切除
    子宮，也未對焦玉紅抽血，檢驗監測血紅素變化以及早予以
    輸血以維持生命徵兆及補充流失的凝血因子及攜帶的紅血球
    ，以免進入瀰漫性血管內血液凝固之惡性循環。被告僅於同
    日下午3 時20分許施予以子宮內括除術（D&C） 及經陰道給
    予Cytotee 5 粒及紗布3 條1 串與給予促進子宮收縮的藥物
    （methergine 1 amp i.v.driv） ，嗣被害人焦玉紅之夫甲
    ○○於同日下午4 時許，發現被害人焦玉紅陰道處持續出血
    中，且床單上已廣佈範圍如A4紙般出血面積，旋告知正在為
    被害人焦玉紅換點滴護士，護士再轉告被告，被告始遲至同
    日下午4 時30分許，指示護士抽血檢查CBC （此時血紅素為
    7 ‧1g/dl,Hct 為19‧6%, 白血球數量為34‧8x10/ul） ，
    並備血準備輸血，後被害人焦玉紅於同日下午4 時50分許血
    壓持續下降（70/50mmHg） ，且心跳加快（每分鐘90次），
    被告始聯絡轉院事宜，嗣被害人焦玉紅於同日下午4 時55分
    許突然意識喪失，呼吸每分鐘42次，脈博每分鐘92次，血壓
    持續下降（65/55mmHg） ，經被告診視予以急救（給予氧氣
    、Ambubagging 、靜脈輸液、注射腎上腺素、強心劑、實行
    心肺復甦術）。後被害人焦玉紅於同日下午5 時15分許轉送
    財團法人彰化基督教醫院（下簡稱彰化基督教醫院），惟到
    達彰化基督教醫院時，初步檢查無心跳及血壓，診斷為低血
    容休克及到院前死亡，經急救、氣管插管及輸液恢復心跳後
    送入外科加護病房觀察，理學檢查的部分為肚子鬆軟、子宮
    頂的位置在肚臍下方一指幅處及內診看到陰道出血主要來自
    於子宮頸及陰道壁，實驗室檢查可見貧血及凝血功能異常，
    然被害人焦玉紅仍因子宮頸及陰道壁裂傷致產後大量出血造
    成出血性休克和瀰漫性血管內凝血之病變，於次日即11月1
    日下午6 時許因心臟停止跳動不治死亡，因認被告涉犯刑法
    第276 條第2 項業務過失致人於死罪嫌。
二、按犯罪事實應依證據認定之，無證據不得認定犯罪事實，又
    不能證明被告犯罪者，應諭知無罪之判決，刑事訴訟法第15
    4 條第2 項、第301 條第1 項分別定有明文。次按事實之認
    定，應憑證據，所謂證據，須適於為被告犯罪事實之證明者
    ，始得採為斷罪資料，如未能發現相當證據，或證據不足以
    證明，自不能以推測或擬制之方法以為裁判基礎；又認定不
    利於被告之事實，須依積極證據，苟積極證據不足為不利於
    被告事實之認定時，即應為有利於被告之認定，更不必有何
    有利之證據，最高法院53年臺上字第2750號、30年上字第81
    6 號、40年臺上字第86號分別著有判例可資參照。另刑法第
    14條第1 項之過失犯，以行為人對於結果之發生應注意，並
    能注意，而不注意為成立要件；且是否有預見之可能，為其
    是否能注意而不注意之先決問題（最高法院26年上字第1754
    號判例意旨參照）。末按刑法上之過失犯，以行為人對於結
    果之發生應注意並能注意而不注意，或雖預見其能發生，而
    確信其不發生，以致發生結果，且必須結果之發生，與行為
    人之欠缺注意，具有因果聯絡關係，始能成立。若行為人之
    行為，原不足引發結果，係因行為人以外之他人行為（包括
    被害人或第三人）而致發生，則與行為人之行為，並無相當
    因果關係，自難令其負擔刑責；又過失責任之有無，應以行
    為人之懈怠或疏虞與結果之發生，有無相當因果關係為斷。
    所謂相當因果關係，即以所生之結果觀察，認為確因某項因
    素而惹起，又從因素觀察，認為足以發生此項結果，始克當
    之。即刑法上之過失，其過失行為與結果間，在客觀上有相
    當因果關係始得成立。而所謂相當因果關係，係指依經驗法
    則，綜合行為當時所存在之一切事實，為客觀之事後審查，
    認為在一般情形下，有此環境、有此行為之同一條件，均可
    發生同一之結果者，則該條件即為發生結果之相當條件，行
    為與結果即有相當之因果關係。反之，若在一般情形下，有
    此同一條件存在，而依客觀之審查，認為不必皆發生此結果
    者，則該條件與結果並不相當，不過為偶然之事實而已，其
    行為與結果間即無相當因果關係（最高法院23年上字第5223
    號、29年非字第52號、58年臺上字第404 號、76年臺上字第
    192號等判例意旨參照）。
三、本件公訴人認被告涉有刑法第276 條第2 項之業務過失致人
    於死罪嫌，無非係以彰化基督教醫院93年11月16日（93）彰
    基病歷字第931091號函之說明，判斷被害人焦玉紅之死因為
    產後出血併休克及全身瀰漫性凝血不良；而依中山醫學大學
    附設醫院病理科解剖鑑定報告書之內容所載，本案被害人焦
    玉紅屬於陰道壁及子宮頸裂傷，導致產後大出血，而導致出
    血性休克；又依行政院衛生署醫事審議委員會編號 0000000
    號鑑定書之鑑定意見可知，產道裂傷若位置太高且產道狹窄
    ，或第一時間未能發現產道裂傷，因會增加之後修補裂傷之
    困難度，此時最好能在病人被全身麻醉之狀況下修補裂傷，
    若如此仍無法止血，可考慮照會放射科醫師做血管拴塞止血
    ；緊急切除子宮也是另一種方法，不過因主要出血位置在子
    宮頸以下，若手術施行深度不夠，也無法止血。而產婦大出
    血時，醫師除了應找尋出血源予以止血外，也應同時積極輸
    血，維持生命徵兆及補充流失的凝血因子及攜氧的紅血球，
    以免進入瀰漫性血管內血液凝固之惡性循環，本案若在診斷
    產後大出血之同時，即能監測血紅素之變化並及早予以輸血
    合理，而依婦友醫院之專業分工及硬體設施，並非無其他專
    科醫師或儀器得以輔助判斷被害人當時狀況，被告竟未能於
    第一時間詳細檢查掌握被害人之正確出血原因，而誤判出血
    原因，致未對被害人焦玉紅全身麻醉修補裂傷，也未照會放
    射科醫師進行血管拴塞止血，亦未進行切除子宮，也未對被
    害人焦玉紅抽血以便及早輸血維持生命徵兆，足認被告於被
    害人出血原因之判斷、尋找及處置顯有過失。且被告之過失
    行為，與被害人焦玉紅之死亡結果間具有相當因果關係，此
    外，尚有被害人焦玉紅之婦友醫院病歷、彰化基督教醫院病
    歷、優生婦產科醫院病歷、勘驗筆錄、相驗屍體證明書、驗
    斷書、相驗照片及彰化縣花壇鄉調解委員會調解書在卷可稽
    ，是被告過失致死之犯嫌，堪以認定，為其論據。
四、訊據被告固坦承其係婦友醫院之婦產科醫師，並於93年10月
    31日曾為被害人焦玉紅接生，且於當天下午3 時20分前起，
    至被害人焦玉紅轉送彰化基督教醫院前，負責為被害人焦玉
    紅醫治等情，惟堅詞否認有何業務過失致人於死犯行，辯稱
    ：伊於被害人焦玉紅之胎盤清乾淨後，即已將需縫合之裂傷
    予以縫合，而當天下午3 時20分，經護士通知後，即再為被
    害人焦玉紅施打全身麻醉針，且用鴨嘴器撐開陰道，檢查出
    血情形，發現裂傷及子宮內膜腔均有出血，然因生產過程中
    子宮頸陰道裂傷很常見，並非所有的裂傷都要縫，且當時臨
    床所見，裂傷處只是一點點滲血，主要出血是從子宮內膜腔
    流出來，所以伊即在裂傷處用紗布壓迫止血，而使用器械重
    新清理子宮內膜腔，取出部分胎盤及殘餘組織、血塊，再下
    藥加強子宮收縮，當時出血量已暫時控制住，伊交代護士回
    去後要多打點點滴，密切注意血壓、脈搏；到4 時左右，伊
    去看被害人焦玉紅，被害人焦玉紅之血壓還有收縮91mm/HG
    、舒張壓80mm/HG ，病人意識也還清醒，血壓也還穩定，伊
    就指示給氧氣跟大量點滴，一直到4 時20分左右，被害人焦
    玉紅先生有告知護士說被害人焦玉紅陰道還有流血在床單上
    ，伊想說被害人仍繼續出血，且意識愈趨模糊，情況不穩定
    ，就準備抽血、備血並準備輸血，並在旁處理、觀察，但因
    婦友醫院係屬第3 級之地區醫院，院內並未備血庫，患者家
    屬需持醫院所開立之領血申請單，前往捐血中心領血，領血
    後，尚須有溫血等步驟，前後需耗時近30分鐘，而改送有血
    庫之醫學中心彰化基督教醫院僅需1 、2 分鐘車程，故決定
    將被害人焦玉紅轉診，伊認為被害人焦玉紅主要之出血原因
    是子宮收縮不良及胎盤沾黏過緊等語。選任辯護人則為被告
    辯護：本案被害人焦玉紅產後之出血點，經被告檢查發現血
    液係自子宮腔內流出，判斷為產後子宮收縮不良併有植入性
    胎盤而出血，並非如行政院衛生署醫事審議委員鑑定意見所
    稱為子宮頸及陰道壁裂傷所致；另一般自然生產幾乎都會發
    生陰道、會陰或子宮頸之裂傷，惟除非傷口有明顯出血，否
    則並非全部裂傷均需縫合，只需壓迫止血即可，本案被告於
    再度將被害人焦玉紅進行檢查時，被害人焦玉紅意識清醒，
    且出血狀況亦有改善，而被害人焦玉紅之血壓，在4 時時，
    收縮壓為91mm/HG ，舒張壓為80mm/HG ，此時尚無立即輸血
    之必要，被告乃給予大量點滴輸液以增加其血容積，其行為
    並無疏失之處等語。本院經查：被害人焦玉紅確曾於前揭時
    、地，因生產後大出血，致出血性休克死亡等情，為被告所
    自承，且有彰化基督教醫院法醫參考病歷摘要、勘驗筆錄、
    相驗屍體證明書各1 紙及中山醫學大學附設醫院病理科解剖
    鑑定報告書1 份附卷可稽（見相字卷第7 頁、第45頁、第46
    頁、第53頁至第56頁），此情應堪認定。從而，本案被告對
    被害人焦玉紅所為之上開醫療急救行為，是否該當業務過失
    致人於死罪嫌，主要之爭點即在於被告所為之前開急救處置
    判斷行為，究與被害人焦玉紅之死亡結果間，有無因果關係
    。經查：
  (一)本案被害人焦玉紅研判應係於自然生產過程中，因產後陰道
    壁及子宮頸裂傷出血，造成產後大量出血等情，業據證人即
    負責解剖之中山醫學大學病理科醫師蔡崇弘於本院95 年9月
    26日審理時證稱：其因解剖時，有看到陰道壁及子宮頸旁均
    有裂傷，且當初解剖後有做病理學切片，已排除係植入性及
    置留性胎盤大出血；而因焦玉紅僅有骨盆腔及陰道壁出血，
    亦排除是出血性疾病所導致之產後大出血；又如果係子宮收
    縮不良大量出血，病理學上不會有陰道壁出血，骨盆腔內也
    不會出血，再參佐彰化基督教醫院之病歷，才會判斷被害人
    焦玉紅之死因，係屬產道裂傷如陰道壁或子宮頸裂傷所導致
    等語（詳見本院當日審判筆錄），且有證人蔡崇弘所出具之
    中山醫學大學附設醫院病理科解剖鑑定報告書1 份（見相字
    卷第53頁至第56頁），及彰化基督教醫院法醫參考病歷摘要
    1 紙附卷可稽（見相字卷第7 頁），前情應堪認定。從而，
    被告辯稱本案被害人焦玉紅產後大出血，係因子宮收縮不良
    ，而非陰道壁或子宮頸裂傷所致云云，尚與事實不合。
  (二)被告陳稱當日下午3 時20分經護士通知後，即再為被害人焦
    玉紅施打全身麻醉針，且用鴨嘴器撐開陰道，檢查出血情形
    ，發現裂傷及子宮內膜腔均有出血，但因當時所見，裂傷處
    只是一點點滲血，主要出血是從子宮內膜腔流出來，所以伊
    即在裂傷處用紗布壓迫止血，而使用器械重新清理子宮內膜
    腔，取出部分胎盤及殘餘組織、血塊，再下藥加強子宮收縮
    ，當時出血量已暫時控制住，伊交代護士回去後要多打點點
    滴，密切注意血壓、脈搏；到4 點左右，伊去看被害人焦玉
    紅，被害人焦玉紅之血壓還有收縮9mm/HG1 、舒張壓80mm/H
    G ，病人意識也還清醒，血壓也還穩定，伊就指示給氧氣跟
    大量點滴，一直到4 時20分左右，被害人焦玉紅先生有告知
    護士說被害人焦玉紅陰道還有流血在床單上，伊想說被害人
    仍繼續出血，且意識愈趨模糊，情況不穩定，就準備抽血、
    備血並準備輸血，並在旁處理、觀察，但因考慮轉診較具時
    效，即準備轉診等語，且據證人即被害人焦玉紅之配偶甲○
    ○於警、偵訊時證稱：於當天下午2 時30分，被害人焦玉紅
    下體大量出血，被告即將被害人焦玉紅推回手術室進行手術
    ，約下午3 時30分送回病房觀察，當時情況較為穩定，其先
    送母親返家，但再返回醫院後，即發現被害人焦玉紅仍大量
    出血，經護士通知被告，被告即馬上至病房為被害人焦玉紅
    施以心臟按摩、插管等急救，並通知彰化基督教醫院救護車
    轉診等語（見相字卷第5 頁至第6 頁、第11頁背面至第12頁
    、第106 頁），並有婦友婦產科醫院病歷3 紙及護理紀錄 2
    紙附卷可參（見相字卷第32頁至第33頁、第35頁至第36頁）
    ，足認被告於當日發現被害人焦玉紅之出血狀況異常時，均
    已即時為被害人焦玉紅從事止血行為。
  (三)再被害人焦玉紅當日下午2 時15分於產房時，血壓為130/90
    mm/HG ；下午2 時35分送回病房後，血壓為110/66mm/HG ；
    下午2 時45分，血壓為139/86mm/HG ；下午2 時55分，血壓
    為130/80mm/HG ；下午3 時5 分，血壓為132/78mm/HG ；下
    午3 時15分，血壓為110/70mm/HG ；下午3 時20分許，血壓
    為110/72mm/HG ；下午3 時35分，血壓為112/ 68mm/HG；下
    午4 時，血壓為91/80mm/HG；下午4 時30分，血壓為80/60m
    m/ HG ；下午4 時45分，血壓為70/55mm/HG；下午4 時50分
    ，血壓為70/50mm/HG；下午4 時55分，血壓為65/55mm/HG；
    下午5 時，血壓為65/48mm/HG；下午5 時5 分，血壓為63/4
    5mm/ HG ；下午5 時10分，血壓為67/50mm/HG；下午5 時15
    分上救護車，此有護理紀錄2 紙附卷及婦友婦產科醫院病歷
    3 紙附卷可稽（見相字卷第35頁至第36頁，第32頁至第33頁
    ），從而，觀察被害人焦玉紅於自然生產後之血壓變化，被
    害人焦玉紅之收縮壓於當日下午3 時35分許前，均尚有112m
    m/HG以上，至4 時，亦尚有91mm/HG ；且就舒張壓部分，於
    當日下午4 時前，雖於66mm/HG 至80mm/HG 間波動，然於被
    告當日下午再度對被害人焦玉紅施以子宮內刮除術及陰道壁
    及子宮頸裂傷進行加壓止血後，被害人焦玉紅之血壓尚趨穩
    定，直至當日下午4 時30分後，血壓始開始下降。從而，依
    據前開血壓之變動，應可認被告於當日下午對被害人焦玉紅
    所進行之子宮內刮除術及陰道壁及子宮頸裂傷加壓止血，於
    當時亦已達到使被害人焦玉紅暫緩失血之目標。
  (四)而本案經檢察官送行政院衛生署醫事審議委員會就本案進行
    鑑定，經該署94年6 月23日衛署醫字第0940210431號函覆之
    第0000000 號鑑定書，鑑定意見為：
    1.產後大出血，主要有下列原因：(1)子宮收縮不良，(2)產道
      裂傷如陰道壁或子宮頸裂傷，(3)滯留性胎盤，(4)出血性疾
      病等等。本案屬於第二類。其中產道裂傷如陰道壁或最常
      發生於子宮頸未開全的急產、出生胎兒過大或使用產鉗或
      真空吸引器輔助生產的女性。此種產後出血多為立即性的
      出血，治療方式為立即修補裂傷的部位即可。但若是裂傷
      位置太高且產道狹窄，或是第一時間未能發現發生產道裂
      傷，均會增加之後修補裂傷的困難度。有此情況時最好能
      在病人被全身麻醉的情況下修補裂傷，若如此仍無法止血
      ，可以考慮照會放射科醫師做血管拴塞止血。緊急切除子
      宮，也是另一種方法，不過因為主要出血的位置在子宮頸
      以下，若是手術做的深度不夠，即時將子宮切除，也無法
      止血。
    2.本案例為一經前胎剖腹生產，此胎經真空吸引器輔助經陰
      道生產的產婦，為縮短產程減少前胎剖腹子宮瘢痕破裂的
      危險性，乙○○醫師（即被告）選擇真空吸引器輔助陰道
      生產並無不當。
    針對婦友醫院醫師乙○○（即被告）為死者焦玉紅產後出血
    急救過程中，是否有醫療疏失之鑑定一案，茲提供意見如下
    ：
    1.瀰漫性血管內血液凝固，指的是因為身體的各種病變引發
      血液不正常凝固現象，導致全身廣泛性的血管內凝血及血
      拴形成，造成各種器官功能受損，同時消耗掉凝血因子及
      血小板造成出血傾向的一種臨床症候群。產婦在大出血時
      ，醫師除了應該找尋出血源予以止血外，也應同時積極輸
      血，維持生命徵兆及補充流失的凝血因子及攜氧的紅血球
      ，以免進入瀰漫性血管內血液凝固之惡性循環。
    2.本案臨床進展快速，屬於出血性休克。乙○○醫師於急救
      過程中已注意到此而有給予大量液體輸液及其他處置，尚
      無不當，可惜來不及輸血。若在診斷產後大出血的同時，
      就能監測血紅素的變化並及早予以輸血合理。
    綜前鑑定書之鑑定意見可知，本案被告對被害人焦玉紅選擇
    真空吸引器輔助陰道生產，並無不當，且被告於急救過程中
    ，已注意到被害人焦玉紅之出血狀況，而給予大量液體輸液
    及其他處置，尚無不當。
  (五)就本案被告為被害人焦玉紅之急救過程，有無應注意、能注
    意而未及注意之行為，及該行為與被害人焦玉紅死亡之間，
    有無相當因果關係之判斷：
    有關前開鑑定書中所指，若在診斷產後大出血之同時，就
      能監測血紅素之變化，並及早予以輸血合理部分，被告辯
      稱：一般舒張壓低於80mm/HG 就會準備輸血，本案雖被害
      人焦玉紅於3 點至4 點間，舒張壓即已低於80mm/HG ，惟
      因4 點時，舒張壓已回復為80mm/HG ，且當時被害人焦玉
      紅意識清醒，活動力也不錯，故僅給予氧氣及大量點滴等
      語，並參以被害人焦玉紅於懷孕過程中之產檢複查紀錄所
      示，被害人焦玉紅於懷孕過程中之12次產檢，其血壓分別
      為106/80mm/HG 、109/69mm/HG 、101/74mm/HG 、119/68
      mm/HG 、110/71mm/H G、101/65mm/HG 、102/68mm/HG 、
      102/71mm/HG 、77/63mm/HG、114/69mm/HG 、123/66mm/H
      G 、142/75mm/HG ，此有例行產檢複查紀錄1 紙附卷可稽
      （相字卷第29頁），應可知被害人焦玉紅生前之血壓狀況
      ，其舒張壓普遍均在70mm/HG 上下，從而，雖被害人焦玉
      紅於當日下午4 時前，舒張壓雖曾降至68mm/HG ，然此尚
      與被害人焦玉紅生前平日之舒張壓相當；又監測血紅素變
      化之目的，亦係欲作為判定有無輸血必要之參考。本案被
      告於93年10月31日下午3 時20分，經護理人員通知後，再
      度將被害人焦玉紅送回產房進行子宮內刮除手術及裂傷加
      壓止血後，迄同日下午4 時止，被告均囑咐護理人員密切
      監護被害人焦玉紅之血壓變化及意識狀況，並給予氧氣及
      大量點滴，於該日下午4 時止，被害人焦玉紅之血壓為91
      /80mm/HG，且意識清醒，於當日下午4 時20分後，被害人
      焦玉紅突然意識不清且血壓降低，被告遭告知後，即已積
      極備血、準備輸血，並進行相關急救，從而，被告依照被
      害人焦玉紅之血壓狀況，及臨床所見精神狀態，已於被害
      人焦玉紅之身體狀況產生異狀時，積極備血準備輸血，是
      被告有無監測被害人焦玉紅血紅素之變化，於本案被告是
      否及早輸血，及被害人焦玉紅是否得因輸血即免於死亡結
      果發生，尚無相當因果關係；且被害人焦玉紅於當日下午
      4 時進行血壓量測時，尚屬正常，且意識狀況良好，於下
      午4 時20分，意識狀況轉趨昏迷，且血壓偏低，該時點距
      離被告診斷被害人焦玉紅產後大出血之時間，僅相隔約1
      小時，距離前次護理人員測量血壓及判斷意識狀況之時點
      4 時，則僅相隔20分鐘，從而，於被害人焦玉紅意識狀況
      尚屬良好，且血壓正常情況下，是否確有逕以存在感染及
      併發症風險之輸血行為，進行急救之必要，即有可疑；且
      於該時進行輸血，是否即可為有效之急救，衡之前開進展
      快速之情況，尚非無疑。從而，本案被害人焦玉紅死亡之
      結果，依照上開鑑定意見，實係因臨床進展快速所致，從
      而，公訴人認被告未於被害人焦玉紅血壓低於80mm /HG際
      ，即積極備血，準備輸血，尚屬對被告過分苛求。
    再被告於當日下午4 時30分許，察覺被害人焦玉紅狀況有
      異時，即先囑咐備血，並開立93年10月31日婦友醫療機構
      病患領用臺中捐血中心血液申請書1 紙予被害人焦玉紅家
      屬，欲被害人焦玉紅家屬準備至捐血中心領血等情，業據
      被告陳稱在卷，且有上開申請書1 紙、護理紀錄2 紙及婦
      友婦產科醫院病歷3 紙附卷可稽（見相字卷第17頁、第35
      頁至第36頁，第32頁至第33頁），惟因待被害人焦玉紅家
      屬領血後，再進行溫血等準備工作，時效上不及逕行轉送
      屬醫學中心之彰化基督教醫院，從而，被告即改通知救護
      車轉院。蓋被告所任職之婦友醫院，係屬第三級之地區醫
      院，院內並未備血庫，於備血及輸血之時效上，遠不如屬
      第一級之醫學中心，被告於察覺被害人焦玉紅已有輸血之
      急迫時，憑藉其臨床專業判斷，以轉院爭取時效，實已係
      就其應注意，且能注意之事項均加以注意，至因被告所能
      掌控之設備及支援有限，致被告無從即時所為之醫療行為
      ，則非可歸責於被告。
    被告雖於臨床診斷時，誤判被害人焦玉紅之產後大出血原
      因，然被告於察覺被害人焦玉紅之臨床出血情形及血壓變
      化後，即時對被害人焦玉紅進行子宮內刮除術及傷口加壓
      止血，被害人焦玉紅之出血狀況確已較為穩定，血壓亦曾
      轉趨穩定，已如前述，從而，被告誤判產後大出血之原因
      ，實與被害人焦玉紅之死亡結果間，尚無何直接之因果關
      係。
    公訴意旨另認被告應可對被害人焦玉紅實行子宮切除術及
      進行全身麻醉之血管拴塞，惟查，緊急切除子宮，固然係
      止血之一種方式，然此不僅應係最後手段，且倘出血位置
      係在子宮頸以下，若手術施做深度不夠，即使切除子宮，
      亦無法止血，業據前開鑑定書之鑑定意見載明，本案被害
      人焦玉紅於93年10月31日下午4 時前，雖有出血較多之情
      形，然身體及意識狀況尚屬良好，斯時，應尚無需施行子
      宮切除術之必要，於當日下午4 時30分左右，被害人焦玉
      紅之出血進展快速，當時有無施做之可能性，亦屬可疑，
      且前開鑑定書之鑑定意見，亦未認為被告於此急救過程中
      ，有施以子宮切除術之必要，從而，公訴人此部分論據，
      尚非有據。
    公訴意旨另認被告得會同放射科醫師做血管拴塞止血，然
      被告辯稱：本案來不及做血管拴塞，必要至彰基那種大醫
      院才有辦法做等語。蓋本案被害人焦玉紅之臨床進展快速
      ，已如前述，被告所處地區醫院內，醫療設備有限，實無
      從苛求被告於無此醫療輔助下，需會同放射科醫師，從事
      血管拴塞止血。
五、綜上所述，經本院綜觀全部病歷資料及審酌被告所處之醫療
    機構設備資源後，本院認尚查無任何積極證據足資證明被告
    有何應注意、能注意，而未及注意之醫療行為，且亦無何直
    接、積極、明確之證據足資證明被告判認被害人焦玉紅之主
    要出血原因係子宮內膜腔出血，即係導致被害人焦玉紅死亡
    之原因，本院認被告上開所辯其並無過失乙節尚可採信，即
    被告之醫療行為尚無過失；且其診斷出血原因之判斷，與被
    害人焦玉紅死亡之結果間，顯無相當之因果關係。從而本案
    情形與刑法過失之構成要件尚不符合，揆諸上揭判例意旨，
    自不能以推測或擬制之方法，遽令被告負業務過失致死之罪
    責。此外，復查無任何其他積極證據足資證明被告有何如公
    訴人所指訴之業務過失致人於死犯行，不能證明被告犯罪，
    揆諸上揭說明，自應為被告無罪之諭知，以免冤抑。
據上論斷，應依刑事訴訟法第301 條第1項，判決如主文。
本案經檢察官吳宗達到庭執行職務。
中    華    民    國    95    年    11    月    2     日
             刑事第二庭   審判長法  官  許旭聖
                                法  官  胡宜如
                                法  官  簡婉倫
以上正本證明與原本無異。
如不服本判決，應於判決送達後10日內，向本院提出上訴狀（須
附繕本），上訴於臺灣高等法院臺中分院。
告訴人或被害人對於判決如有不服具備理由請求檢察官上訴者，
其上訴期間之計算係以檢察官收受判決正本之日期為準。
中    華    民    國    95    年    11    月    2     日
                                書記官


司法院資訊處製作；財團法人民間司法改革基金會備份。
